---
title: "**PHÂN TÍCH THỐNG KÊ NHIỀU CHIỀU (MAT3452)**"
author: "**Bài tập tuần 8: Hồi quy tuyến tính đơn**"
date: "Trần Đăng Quang Minh - MSV: 23000141"
output:
  pdf_document:
    latex_engine: xelatex
    toc: false
    number_sections: true
  html_document:
    df_print: paged
header-includes:
  - \usepackage{titling}
  - \setlength{\droptitle}{-1.5cm}
  - \pretitle{\begin{center}\Large\bfseries}
  - \posttitle{\end{center}}
geometry: top=2cm, bottom=2cm, left=2cm, right=2cm
---

\
\textbf{Câu 1:} Sử dụng bộ dữ liệu \textbf{iris} trong R.

1. Tìm hệ số tương quan mẫu giữa \textit{Sepal.Length} và \textit{Sepal.Width}; \textit{Petal.Length} và \textit{Petal.Width}.

```{r p1.1}
data(iris)
head(iris)

# Hệ số tương quan mẫu giữa Sepal.Length và Sepal.width
cor_sepal <- cor(iris$Sepal.Length, iris$Sepal.Width)
cor_sepal

# Hệ số tương quan mẫu giữa Petal.Length và Petal.width
cor_petal <- cor(iris$Petal.Length, iris$Petal.Width)
cor_petal
```

2. Kiểm định sự tương quan giữa \textit{Sepal.Length} và \textit{Sepal.Width}; \textit{Petal.Length} và \textit{Petal.Width}.

```{r p1.2}
# Kiểm định sự tương quan giữa Sepal.Length và Sepal.width
sepal_cor_test <- cor.test(iris$Sepal.Length, iris$Sepal.Width)
sepal_cor_test
if (sepal_cor_test$p.value < 0.05) {
  print("Bác bỏ H0, có sự tương quan giữa Sepal.Length và Sepal.Width")
} else {
  print("Chưa đủ cơ sở để kết luận có sự tương quan")
}

# Kiểm định sự tương quan giữa Petal.Length và Petal.width
petal_cor_test <- cor.test(iris$Petal.Length, iris$Petal.Width)
petal_cor_test
if (petal_cor_test$p.value < 0.05) {
  print("Bác bỏ H0, có sự tương quan giữa Petal.Length và Petal.Width")
} else {
  print("Chưa đủ cơ sở để kết luận có sự tương quan")
}
```

3. Viết mô hình hồi quy tuyến tính của \textit{Sepal.Width} theo \textit{Petal.Width}. Các hệ số trong
mô hình hồi quy có thực sự khác 0 không? Phần dư trong mô hình có tuân theo phân
phối chuẩn với giá trị trung bình bằng 0 không?

```{r p1.3}
linear_model <- lm(Sepal.Width ~ Petal.Width, data = iris)
linear_model

s <- summary(linear_model)
s

if (s$coefficients[1, 4] < 0.05 && s$coefficients[2, 4] < 0.05) {
  print("Có thể kết luận các hệ số của mô hình khác 0")
} else {
  print("Có thể kết luận các hệ số của mô hình bằng 0")
}

e <- residuals(linear_model)

st <- shapiro.test(e)
st

if (st$p.value < 0.05) {
  print("Có thể kết luận phần dư không tuân theo phân phối chuẩn")
} else {
  print("Có thể kết luận phần dư tuân theo phân phối chuẩn")
  tt <- t.test(e)
  print(tt)
  if (tt$p.value < 0.05) {
    print("Giá trị trung bình phần dư khác 0")
  } else {
    print("Giá trị trung bình phần dư bằng 0")
  }
}
```

\textbf{Câu 2:} Thực hiện các yêu cầu với bộ dữ liệu \textbf{cars} trong R gồm 50 quan sát về \textit{dist (khoảng
cách dừng (ft))} và speed \textit{(tốc độ (mph))} trong gói lệnh datasets.

1. Sử dụng câu lệnh \textit{set.seed(3)} và chia bộ dữ liệu cars thành hai bộ dữ liệu con: \textit{training
(65%)} và \textit{testing (35%)}.

```{r p2.1}
set.seed(3)

train_index <- sample(1:nrow(cars), size = 0.65 * nrow(cars)) # nolint

training <- cars[train_index, ]
training

testing <- cars[-train_index, ]
testing
```

\
2. Phân tích hồi quy tuyến tính của biến \textit{dist} theo \textit{speed} trên bộ dữ liệu \textit{training}.

```{r p2.2}
lmfit <- lm(dist ~ speed, data = training)
lmfit

plot(training$speed, training$dist,
     xlab = "Speed (mph)",
     ylab = "Distance (ft)",
     main = "Linear Regression on Training Data")
abline(lmfit, col = "red")
```

\
3. Đánh giá trên bộ dữ liệu \textit{testing}.

```{r p2.3}
y_pred <- predict(lmfit, newdata = testing)
y_true <- testing$dist

n <- length(y_true)

for (i in 1:n) {
  print(paste0("Predicted: ", round(y_pred[i], 2),
               " | True: ", y_true[i]))
}

tss <- sum((y_true - mean(y_true))^2)
rss <- sum((y_true - y_pred)^2)
r2 <- 1 - rss / tss
tss
rss
r2

rmse <- sqrt(mean((y_true - y_pred)^2))
rmse
```