---
title: "**PHÂN TÍCH THỐNG KÊ NHIỀU CHIỀU (MAT3452)**"
author: "**Bài tập tuần 9: Hồi quy tuyến tính bội - Tiêu chuẩn lựa chọn mô hình**"
date: "Trần Đăng Quang Minh - MSV: 23000141"
output:
  pdf_document:
    latex_engine: xelatex
    toc: false
    number_sections: true
  html_document:
    df_print: paged
header-includes:
  - \usepackage{titling}
  - \setlength{\droptitle}{-1.5cm}
  - \pretitle{\begin{center}\Large\bfseries}
  - \posttitle{\end{center}}
geometry: top=2cm, bottom=2cm, left=2cm, right=2cm
---

\
\textbf{Câu 1.} Sử dụng bộ dữ liệu \textbf{Boston} trong gói lệnh \textbf{MASS} bao gồm 14 biến
liên quan đến giá trị nhà ở vùng ngoại ô ở Boston, phân tích hồi quy bội của biến $medv$ 
\textit{(giá nhà trung bình - đơn vị: nghìn \$)} theo các biến còn lại.

(1) Đưa ra ước lượng các hệ số trong mô hình hồi quy tuyến tính của $medv$ theo các biến còn lại.
Kiểm định xem các hệ số trong mô hình hồi quy tuyến tính thu được có thực sự khác 0 không? Phần dư
có tuân theo phân phối chuẩn với giá trị trung bình bằng 0 không?

```{r p1.1}
library(MASS)
data(Boston)

linear_model <- lm(medv ~ ., data = Boston)
linear_model

model <- lm(medv ~ ., data = Boston)

summary(linear_model)

coef_table <- summary(model)$coefficients

for (i in 1:nrow(coef_table)) { # nolint
  var_name <- rownames(coef_table)[i]
  p_value <- coef_table[i, 4]
  if (p_value < 0.05) {
    cat(var_name, ": Bác bỏ H0, hệ số khác 0 (Có ý nghĩa thống kê)\n")
  } else {
    cat(var_name, ": Không bác bỏ H0, Hệ số không có ý nghĩa thống kê\n")
  }
}

st <- shapiro.test(residuals(linear_model))
st
if (st$p.value < 0.05) {
  cat("Bác bỏ H0, phần dư không tuân theo phân phối chuẩn\n")
  wt <- wilcox.test(residuals(linear_model))
  print(wt)
  if (wt$p.value < 0.05) {
    cat("Bác bỏ H0, giá trị trung bình khác 0\n")
  } else {
    cat(": Không bác bỏ H0, giá trị trung bình bằng 0\n")
  }
} else {
  cat("Không bác bỏ H0, phần dư tuân theo phân phối chuẩn\n")
  tt <- t.test(residuals(linear_model))
  print(tt)
  if (tt$p.value < 0.05) {
    cat("Bác bỏ H0, giá trị trung bình khác 0\n")
  } else {
    cat("Không bác bỏ H0, giá trị trung bình bằng 0\n")
  }
}
```

\
(2) Đưa ra mô hình hồi quy tuyến tính "forward" và "backward" tốt nhất theo tiêu chuẩn AIC.

```{r p1.2}
all <- lm(medv ~ ., data = Boston)
only <- lm(medv ~ 1, data = Boston)

fw <- step(only, formula(all), direction = "forward")
summary(fw)

bw <- step(all, formula(all), direction = "backward")
summary(bw)
```

\
(3) Nếu hai mô hình tìm được ở (2) lồng nhau, kiểm định xem việc thêm biến vào mô hình phức tạp hơn có ý nghĩa không?

```{r p1.3}
anv <- anova(fw, only)
anv
if (anv$"Pr(>F)"[2] <= 0.05) {
  print("Bác bỏ H0: Việc thêm biến là có ý nghĩa")
} else {
  print("Không bác bỏ H0: Việc thêm biến không có ý nghĩa")
}
```

\
(4) Khi phân tích “forward”, nếu biến medv được biểu diễn theo hai biến thì đó là những
biến nào?
```{r p1.4}
fw <- step(only, formula(all), direction = "forward", step = 2)
summary(fw)
```

\
(5) Khi phân tích “backward”, kiểm định xem các hệ số trong mô hình hồi quy tuyến tính
thu được có thực sự khác 0 không? Phần dư có tuân theo phân phối chuẩn với giá trị
trung bình bằng 0 không?
```{r p1.5}
sm <- summary(bw)
sm

rsd <- sm$residuals

coef_table <- sm$coefficients

for (i in 1:nrow(coef_table)) { # nolint
  var_name <- rownames(coef_table)[i]
  p_value <- coef_table[i, 4]
  if (p_value < 0.05) {
    cat(var_name, ": Bác bỏ H0, hệ số khác 0 (Có ý nghĩa thống kê)\n")
  } else {
    cat(var_name, ": Không bác bỏ H0, Hệ số không có ý nghĩa thống kê\n")
  }
}

st <- shapiro.test(rsd)
st
if (st$p.value < 0.05) {
  cat("Bác bỏ H0, phần dư không tuân theo phân phối chuẩn\n")
  wt <- wilcox.test(rsd)
  print(wt)
  if (wt$p.value < 0.05) {
    cat("Bác bỏ H0, giá trị trung bình khác 0\n")
  } else {
    cat(": Không bác bỏ H0, giá trị trung bình bằng 0\n")
  }
} else {
  cat("Không bác bỏ H0, phần dư tuân theo phân phối chuẩn\n")
  tt <- t.test(residuals(linear_model))
  print(tt)
  if (tt$p.value < 0.05) {
    cat("Bác bỏ H0, giá trị trung bình khác 0\n")
  } else {
    cat("Không bác bỏ H0, giá trị trung bình bằng 0\n")
  }
}
```

\
\textbf{Câu 2.} Cho bộ dữ liệu \textbf{Credit} trong gói lệnh \textbf{ISLR} chứa một số thông tin về khách hàng.
Xây dựng mô hình hồi quy tuyến tính của biến \textit{Limit (Giới hạn thẻ tín dụng)} theo các biến
\textit{Income (Thu nhập)}, \textit{Rating (Xếp hạng tín dụng)}, \textit{Cards (Số lượng thẻ tín dụng)}, \textit{Age (Tuổi)}
và \textit{Education (Số năm học)}. Thực hiện phân tích trên phần mềm thống kế R, trả lời các câu
hỏi sau:

(1) Biến \textit{Limit} có tương quan tuyến tính với những biến nào?

```{r p2.1}
library(ISLR)
data("Credit")
model <- lm(Limit ~ Income + Rating + Cards + Age + Education, data = Credit)
sm <- summary(model)
sm

coef_table <- sm$coefficients

for (i in 1:nrow(coef_table)) { # nolint
  var_name <- rownames(coef_table)[i]
  p_value <- coef_table[i, 4]
  if (p_value < 0.05) {
    cat(var_name, ": Bác bỏ H0, hệ số khác 0 (Có tương quan tuyến tính)\n")
  } else {
    cat(var_name, ": Không bác bỏ H0, không có tương quan tuyến tính\n")
  }
}
```

\
(2) Giải thuật từng bước "step backward" để tìm mô hình biểu diễn \textit{Limit} theo các biến
còn lại phù hợp nhất theo tiêu chuẩn AIC. Tìm ước lượng và khoảng tin cậy 95% của
các hệ số trong mô hình thu được.

```{r p2.2}
full <- lm(Limit ~ Income + Rating + Cards + Age + Education, data = Credit)

bw <- step(full, formula(full), direction = "backward")
summary(bw)
confint(bw, level = 0.95)
```

\
(3) Các biến giải thích được chọn có tác động như thế nào đến giới hạn thẻ tín dụng?

Biến Rating có tác động cùng chiều với Limit, biến Cards có tác động ngược chiều.

\
(4) Tìm hệ số xác định của mô hình. Giải thích ý nghĩa.
```{r p2.4}
summary(bw)$r.squared
summary(bw)$adj.r.squared
```

\
(5) Tìm khoảng dự đoán 90% cho giới hạn thẻ tín dụng của một khách hàng 30 tuổi, học
12 năm, có thu nhập 60 nghìn USD, xếp hạng tín dụng 300 và có 5 thẻ tín dụng.
```{r p2.5}
new_data <- data.frame(
  Income = 60,
  Rating = 300,
  Cards = 5
)

predict(bw, newdata = new_data, interval = "prediction", level = 0.90)
```