---
title: "**PHÂN TÍCH THỐNG KÊ NHIỀU CHIỀU (MAT3452)**"
author: "**Bài tập tuần 12: Bài toán phân biệt**"
date: "Trần Đăng Quang Minh - MSV: 23000141"
output:
  pdf_document:
    latex_engine: xelatex
    toc: false
    number_sections: true
  html_document:
    df_print: paged
header-includes:
  - \usepackage{titling}
  - \setlength{\droptitle}{-1.5cm}
  - \pretitle{\begin{center}\Large\bfseries}
  - \posttitle{\end{center}}
geometry: top=2cm, bottom=2cm, left=2cm, right=2cm
---

\textbf{Câu 1.} Hệ kháng nguyên bạch cầu người (HLA) là một nhóm gen trên nhiễm sắc thể số có
liên quan đến hệ miễn dịch. Bộ dữ liệu hla trong package \textbf{gap} chứa dữ liệu \textbf{HLA} trên 6 dấu
hiệu cho 177 bệnh nhân tâm thần phân liệt và 94 người đối chứng khỏe mạnh tương ứng.
Làm thế nào để chúng ta có thể sử dụng 6 dấu hiệu này để phân biệt giữa bệnh nhân và đối
chứng của họ?

```{r p1}
library(MASS)
library(gap)

head(hla)

ld_hla <- lda(y ~ . - id, data = hla)

ld_hla
pred <- predict(ld_hla)
pred_class <- pred$class

print("Confusion Matrix:")
table(Predicted = pred_class, Actual = hla$y)
print(paste0("Accuracy: ", mean(pred_class == hla$y) * 100, "%")) 
```

\textbf{Câu 2.} Tập dữ liệu \textbf{iris} có 4 biến đo lường trên 3 loài hoa Iris khác nhau, với tổng cộng 150
mẫu. Hãy mô tả hệ số tải (factor loadings) từ phân tích phân biệt và đối chiếu chúng với
những gì quan sát được trong biểu đồ tọa độ song song của dữ liệu.

```{r p2}
library(MASS)
library(datasets)

head(iris)

ld_iris <- lda(Species ~ ., data = iris)
ld_iris

pred_iris <- predict(ld_iris)

print("Confusion Matrix:")
table(Predicted = pred_iris$class, Actual = iris$Species)
print(paste0("Accuracy: ", mean(pred_iris$class == iris$Species) * 100, "%")) 

loading_iris <- predict(ld_iris)$x
plot(loading_iris, col = c(2, 4, 6)[as.integer(iris$Species)],
     pch = 16, xlab = "LD1", ylab = "LD2",
     main = "LD1 vs LD2")
for (i in 1:3) {
  centx <- mean(loading_iris[iris$Species == levels(iris$Species)[i], 1])
  centy <- mean(loading_iris[iris$Species == levels(iris$Species)[i], 2])
  text(centx, centy, i, cex = 2)
}
legend("topright", legend = levels(iris$Species),
       col = c(2, 4, 6), pch = 16, cex = 0.7)

par(mar = c(4, 4, 3, 6), xpd = TRUE)
parcoord(iris[, 1:4], col = c(2, 4, 6)[as.integer(iris$Species)],
         var.label = TRUE, main = "Parallel Coordinate")
legend("right", inset = c(-0.15, 0), legend = levels(iris$Species),
       col = c(2, 4, 6), lty = 1, cex = 0.7)
```

\textbf{Câu 3.} Bộ dữ liệu \textbf{promotergene} trong package \textbf{kernlab} bao gồm 106 chuỗi gen, được
phân loại là promoter hoặc non-promoter. Các biến giải thích là danh sách các giá trị base
DNA đứng trước gen quan tâm. Các giá trị base nhận các giá trị a, c, g hoặc t, tương ứng
với adenine, cytosine, guanine hoặc thymine. Sử dụng các giá trị base để tìm ra một quy tắc
phân biệt giữa promoter và non-promoter.

```{r p3}
library(MASS)
library(kernlab)

data(promotergene)
head(promotergene)

ld_promo <- lda(Class ~ ., data = promotergene)
ld_promo

pred_promo <- predict(ld_promo)
print("Confusion Matrix:")
table(Predicted = pred_promo$class, Actual = promotergene$Class)
print(paste0("Accuracy: ", mean(pred_promo$class == promotergene$Class) * 100, "%")) 
```

\
\textbf{Câu 4.} Bộ dữ liệu \textbf{spam} trong package \textbf{kernlab} được thu thập nhằm mục đích phân biệt
email quảng cáo (spam) và non-spam. Có 4601 email được thu thập bởi Hewlett912 Packard
và trong số đó, 1813 email được phân loại là spam và 2788 email là non-spam. Có 57 biến
giải thích đo tần suất của các từ khác nhau như "free" hoặc "credit". Các biến giải thích
khác đếm tần suất của các ký hiệu dấu câu khác nhau hoặc độ dài của chuỗi toàn chữ in
hoa. Hãy tìm một quy tắc tốt để phân biệt spam với non-spam.

```{r p4}
library(MASS)
library(kernlab)

data(spam)
head(spam)

ld_spam <- lda(type ~ ., data = spam)
ld_spam

pred_spam <- predict(ld_spam)
table(Predicted = pred_spam$class, Actual = spam$type)
print(paste0("Accuracy: ", mean(pred_spam$class == spam$type) * 100, "%")) 
```