---
title: "**PHÂN TÍCH THỐNG KÊ NHIỀU CHIỀU (MAT3452)**"
author: "**Bài tập tuần 1: Một số kiến thức bổ sung về ma trận**"
date: "Trần Đăng Quang Minh - MSV: 23000141"
output:
  pdf_document:
    latex_engine: xelatex
    toc: false
    number_sections: true
  html_document:
    df_print: paged
header-includes:
  - \usepackage{titling}
  - \setlength{\droptitle}{-1.5cm}
  - \pretitle{\begin{center}\Large\bfseries}
  - \posttitle{\end{center}}
geometry: top=2cm, bottom=2cm, left=2cm, right=2cm
---

---

\textbf{Câu 1.} Nhập vào R hai vector sau:

\hspace{4cm}{$X = (1, 2, 3, 4, 5, 6, 7, 8, 9);$}

\hspace{4cm}{$Y = (1.5, 2.3, 3.2, 4.6, 5.4, 6.6, 7.6, 8.6, 9.1).$}

```{r p1inputXY}
# Nhập 2 vector X và Y
X <- c(1, 2, 3, 4, 5, 6, 7, 8, 9)
Y <- c(1.5, 2.3, 3.2, 4.6, 5.4, 6.6, 7.6, 8.6, 9.1)
```

```{r p1outputXY}
# In ra X
X

# In ra Y
Y
```

\
\
a. Tính độ dài 2 vector, tính tổng, hiệu, tích, chuẩn của 2 vector.

```{r p1a}
# Tính độ dài X
length(X)

# Tính độ dài X
length(Y)

# Tính tổng X + Y
X + Y

# Tính hiệu X - Y
X - Y
 
# Tính hiệu Y - X
Y - X

# Tích từng phần tử của 2 vector
X * Y

# Tích vô hướng của 2 vector
sum(X * Y)

# Tính chuẩn (2) của vector X
sqrt(sum(X ^ 2)) # Hoặc norm(matrix(X), type="2")

# Tính chuẩn (2) của vector Y
sqrt(sum(Y ^ 2)) # Hoặc norm(matrix(Y), type="2")
```

\
\
b. Trích ra phần tử thứ 1, 3, 5 trong vector $X$, và phần tử không phải thứ 4, 5, 6 trong vector $Y$.

```{r p1b}
# Trích ra phần tử thứ 1, 3, 5 trong vector X
X[c(1, 3, 5)]

# Trích ra phần tử khôngp phải thứ 4, 5, 6 trong vector Y
Y[-c(4, 5, 6)]
```

\
\
c. Thay giá trị phần tử cuối cùng của $X$ bởi tích các phần tử còn lại. Thay giá trị của phần tử thứ 2 và thứ 7 của $Y$ bởi 99 và 199.
```{r p1c}
# Thay giá trị phần tử cuối cùng của X bởi tích các phần tử còn lại
X[length(X)] <- prod(X) / X[length(X)]
X

# Thay giá trị của phần tử thứ 2 và thứ 7 của Y bởi 99 và 199
Y[2] <- 99
Y[7] <- 199
Y
```

\
\
d. Làm tròn các phần tử của $Y^2$ đến hàng đơn vị

```{r p1d}
# Làm tròn các phần tử của Y^2 đến hàng đơn vị
round(Y ^ 2, digits = 0)
```

\
\
\textbf{Câu 2.} Nhập vào R hai ma trận sau:

\[
A =
\begin{pmatrix}
1 & 3 & 2 & 8 \\
2 & 6 & 4 & 7 \\
1 & 5 & 3 & 5 \\
3 & 4 & 2 & 1
\end{pmatrix},
\qquad
B =
\begin{pmatrix}
1 & 4 & 1 & 4 \\
2 & 1 & 7 & 6 \\
3 & 5 & 8 & 3 \\
4 & 3 & 9 & 7
\end{pmatrix}
\]

```{r p2inputMat}
# Nhập 2 ma trận A và B
A <- matrix(c(1, 2, 1, 3, 3, 6, 5, 4, 2, 4, 3, 2, 8, 7, 5, 1), 4)
B <- matrix(c(1, 2, 3, 4, 4, 1, 5, 3, 1, 7, 8, 9, 4, 6, 3, 7), 4)
```

```{r p2outputMat}
# In ra ma trận A
A

# In ra ma trận B
B
```

\
\
a. Đổi tên các hàng của ma trận $A$ theo thứ tự lần lượt là "X", "Y", "Z", "T" và các cột là "A", "B", "C", "D".
```{r p2a}
# Đổi tên các hàng của ma trận $A$ theo thứ tự lần lượt
# là "X", "Y", "Z", "T" và các cột là "A", "B", "C", "D"
rownames(A) <- c("X", "Y", "Z", "T")
colnames(A) <- c("A", "B", "C", "D")
A
```

\
\
b. Tính tổng các phần tử theo hàng và tổng các phần tử theo cột của ma trận $B$. Tính
giá trị trung bình các phần tử theo hàng và giá trị trung bình các phần tử theo cột
của ma trận $A$.
```{r p2b}
# Tính tổng các phần tử theo hàng của ma trận B
for (i in 1:nrow(B)) {
    print(paste("Tổng các phần tử hàng", i, "của B là:", sum(B[i, ])))
}

# Tính tổng các phần tử theo cột của ma trận B
for (i in 1:ncol(B)) {
    print(paste("Tổng các phần tử cột", i, "của B là:", sum(B[, i])))
}

# Tính giá trị trung bình các phần tử theo hàng của ma trận A
for (i in 1:nrow(A)) {
    print(paste("GTTB các phần tử hàng", i, "của A là:", mean(A[i, ])))
}

# Tính giá trị trung bình các phần tử theo cột của ma trận A
for (i in 1:ncol(A)) {
    print(paste("GTTB các phần tử cột", i, "của A là:", mean(A[, i])))
}
```

\
c. Đưa ra giá trị ở hàng 2 và không ở cột 3 của ma trận $A$.
```{r p2c}
# Đưa ra giá trị ở hàng 2 và không ở cột 3 của ma trận A
A[2, -3]
```

\
d. Đưa ra ma trận $D$ với $D$ là ma trận cỡ 2x4 gồm các phần tử ở hàng 1 và hàng 2 của
ma trận $A$. Đưa ra ma trận $E$ với $E$ là ma trận cỡ 4x3 gồm các phần tử trừ cột 3 của
ma trận $B$.
```{r p2d}
# Đưa ra ma trận D với D là ma trận cỡ 2x4 gồm các phần tử ở hàng 1 và hàng 2 của ma trận A
D <- A[c(1, 2), ]
D

# Đưa ra ma trận E với E là ma trận cỡ 4x3 gồm các phần tử trừ cột 3 của ma trận B
E <- B[, -3]
E
```

\
e. Tính ma trận chuyển vị và ma trận nghịch đảo của ma trận $A$.
```{r p2e}
# Tính ma trận chuyển vị của ma trận A
t(A)

# Tính ma trận nghịch đảo của ma trận A
solve(A)
```

\
\
f. Đưa ra giá trị riêng và vector riêng của ma trận $B$. Tính định thức của $B$.
```{r p2f}
# Đưa ra giá trị riêng và vector riêng của ma trận B
eigen(B)

# Tính định thức của ma trận B
det(B)
```

\
g. Tính $A^{-1}B^T$.
```{r p2g}
# Tính biểu thức trên
solve(A) %*% t(B)
```

\
h. Tìm $Z$ để $A(Z - I) = B$.

Có:
\[
\begin{align*}
A(Z - I) &= B \\
A^{-1}A(Z - I) &= A^{-1}B \\
Z - I &= A^{-1}B \\
Z &= A^{-1}B + I
\end{align*}
\]

```{r p2h}
# Tính Z
Z <- solve(A) %*% B + diag(4)
Z
```

\
\
i. Ma trận $G$ là ma trận đối xứng với phần tam giác trên giống với $A$. 
$G$ có phải ma trận xác định dương hay không?
```{r p2i}
# Cài đặt thư viện matrixcalc
# install.packages("matrixcalc")
library(matrixcalc)

# Ma trận G là ma trận đối xứng với phần tam giác trên giống với A
G <- A
G[lower.tri(G)] <- t(A)[lower.tri(A)]
G

# Kiểm tra G có phải ma trận xác định dương không
is.positive.definite(G)
```

\
\
j. Xét $H = det(B)^{-1}B$. Ma trận $H$ có phải ma trận trực giao hay không?
```{r p2j}
# Tính H
H <- det(B)^(-1) * B
H

# Kiểm tra H có phải ma trận trực giao hay không
isTRUE(all.equal(t(H), solve(H)))
```