---
title: "**PHÂN TÍCH THỐNG KÊ NHIỀU CHIỀU (MAT3452)**"
author: "**Bài tập tuần 4: Vector ngẫu nhiên - Mẫu ngẫu nhiên nhiều chiều**"
date: "Trần Đăng Quang Minh - MSV: 23000141"
output:
  pdf_document:
    latex_engine: xelatex
    toc: false
    number_sections: true
  html_document:
    df_print: paged
header-includes:
  - \usepackage{titling}
  - \setlength{\droptitle}{-1.5cm}
  - \pretitle{\begin{center}\Large\bfseries}
  - \posttitle{\end{center}}
geometry: top=2cm, bottom=2cm, left=2cm, right=2cm
---

---

\textbf{Câu 1. } Sinh 500 quan sát từ phân bố chuẩn nhiều chiều với:

(i) Vector kỳ vọng $\mu = (3, 5)^T$

(ii) Ma trận hiệp phương sai $\sum = \begin{pmatrix}
2 & 0.5\\
0.5 & 1
\end{pmatrix}$

Mô phỏng dữ liệu vừa sinh bằng biểu đồ tán xạ (scatterplot) và biểu đồ tần số / tần suất (histogram)
với gói lệnh \textbf{ggplot2}. Sau đó tính toán và giải thích hiệp phương sai và tương quan.

```{r p1}
library(MASS)
library(showtext)
library(ggplot2)

font_add("LM", "C:/Windows/Fonts/cambria.ttc")
showtext_auto()
set.seed(100)

mu <- c(3, 5)

sigma <- matrix(c(2, 0.5, 0.5, 1), nrow = 2)

n <- 500

samples <- mvrnorm(n = n, mu = mu, Sigma = sigma)

samples_df <- as.data.frame(samples)
colnames(samples_df) <- c("X1", "X2")

samples_df

ggplot(samples_df, aes(x = X1, y = X2)) +
  geom_point(alpha = 0.6) +
  theme_minimal(base_family = "LM") +
  labs(title = "Biểu đồ tán xạ của dữ liệu được sinh", x = "X1", y = "X2")

ggplot(samples_df, aes(x = X1)) +
  geom_histogram(aes(y = after_stat(density)),
    bins = 30,
    fill = "skyblue",
    color = "black"
  ) +
  stat_function(
    fun = dnorm,
    args = list(
      mean = mean(samples_df$X1),
      sd = sd(samples_df$X1)
    ),
    color = "red",
    linewidth = 1.2
  ) +
  theme_minimal(base_family = "LM") +
  labs(title = "Histogram của X1")

ggplot(samples_df, aes(x = X2)) +
  geom_histogram(aes(y = after_stat(density)),
    bins = 30,
    fill = "orange",
    color = "black"
  ) +
  stat_function(
    fun = dnorm,
    args = list(
      mean = mean(samples_df$X2),
      sd = sd(samples_df$X2)
    ),
    color = "red",
    linewidth = 1.2
  ) +
  theme_minimal(base_family = "LM") +
  labs(title = "Histogram của X2")
```

$\bullet$ Hiệp phương sai $cov(X_1, X_2) = 0.5$ (Giá trị trên đường chéo phụ).

\Rightarrow Hiệp phương sai dương nên hai biến biến thiên cùng chiều.

$\bullet$ Hệ số tương quan: $\rho = \frac{cov(X_1, X_2)}{\sqrt{DX_1 \cdot DX_2}} = \frac{0.5}{\sqrt{2 \cdot 1}} = \frac{1}{2\sqrt{2}} \approx 0.35$.

\Rightarrow Hệ số tương quan $\approx 0.35$ nên $X_1$ và $X_2$ tương quan không mạnh.

\textbf{Câu 2. } Sử dụng câu lệnh \textit{set.seed(100)} và sinh mẫu ngẫu nhiên
gồm 100 quan sát tuân theo phân phối chuẩn 3 chiều với giá trị trung bình $(0, 0, 1)^T$
và ma trận hiệp phương sai
\[\begin{pmatrix}
1 & .8 & .6 \\
.8 & 1 & .8 \\
.6 & .8 & 1
\end{pmatrix}\]

(1) Đặt tên các biến lần lượt là A, B, C. Thêm một biến D vào mẫu trên, D gồm 100
quan sát được sinh ngẫu nhiên biết nó tuân theo phân phối chuẩn với hai tham số 0.5 và 0.5.

```{r p1.1}
library(MASS)

set.seed(100)

n <- 100

mu <- c(0, 0, 1)

sigma <- matrix(
  c(
    1, 0.8, 0.6,
    0.8, 1, 0.8,
    0.6, 0.8, 1
  ),
  byrow = TRUE, nrow = 3
)

samples <- mvrnorm(n = n, mu = mu, Sigma = sigma)

samples_df <- as.data.frame(samples)
colnames(samples_df) <- c("A", "B", "C")

samples_df$D <- rnorm(n = n, mean = 0.5, sd = sqrt(0.5))

samples_df
```

(2) Tính giá trị trung bình mẫu, ma trận tương quan mẫu và ma trận hiệp phương sai Mẫu
```{r p1.2}
# Giá trị trung bình mẫu
samples_mean <- colMeans(samples_df)
samples_mean

# Ma trận tương quan mẫu
samples_cor <- cor(samples_df)
samples_cor

# Ma trận hiệp phương sai mẫu
samples_cov <- cov(samples_df)
samples_cov
```

(3) Vẽ biểu đồ phân tán của các biến và biểu đồ nhiệt của ma trận tương quan mẫu.

```{r p1.3}
library(ggplot2)
library(showtext)

font_add("LM", "C:/Windows/Fonts/cambria.ttc")
showtext_auto()

pairs(samples_df,
  main = "Biểu đồ phân tán của các biến A, B, C, D",
  pch = 19,
  col = "blue"
)

cor_mat <- as.data.frame(as.table(samples_cor))
colnames(cor_mat) <- c("Z1", "Z2", "Correlation")

ggplot(cor_mat, aes(x = Z1, y = Z2, fill = Correlation)) +
  geom_tile() +
  geom_text(aes(label = round(Correlation, 4)), color = "black") +
  scale_y_discrete(limits = rev(levels(cor_mat$Z2))) +
  scale_fill_gradient2(
    low = "blue",
    mid = "white",
    high = "red",
    midpoint = 0,
    limits = c(-1, 1),
    name = "Hệ số tương quan"
  ) +
  theme_minimal(base_family = "LM") +
  labs(title = "Biểu đồ nhiệt của ma trận tương quan mẫu")
```