---
title: "**PHÂN TÍCH THỐNG KÊ NHIỀU CHIỀU (MAT3452)**"
author: "**Bài tập tuần 2: Phân phối chuẩn một chiều**"
date: "Trần Đăng Quang Minh - MSV: 23000141"
output:
  pdf_document:
    latex_engine: xelatex
    toc: false
    number_sections: true
  html_document:
    df_print: paged
header-includes:
  - \usepackage{titling}
  - \setlength{\droptitle}{-1.5cm}
  - \pretitle{\begin{center}\Large\bfseries}
  - \posttitle{\end{center}}
geometry: top=2cm, bottom=2cm, left=2cm, right=2cm
---

---

\textbf{Câu 1.} Tập dữ liệu \textbf{hills} trong thư viện MASS gồm thời gian kỷ lục của 35 cuộc đua trên
các ngọn đồi ở Scottland vào năm 1984. Với mỗi cuộc đua trên từng ngọn đồi, bộ dữ liệu
cung cấp độ dài đường đua (dặm), độ cao đạt được (feet) và thời gian chạy của người dành
chiến thắng (phút).

```{r p1}
library(MASS)
data <- hills
data
```

\
\
\
(i) Tìm giá trị trung bình và độ lệch tiêu chuẩn của độ dài các đường đua, độ cao đạt
được và thời gian chạy của người chiến thắng.

```{r p1.1}
# GTTB độ dài đường đua
mean(data[, "dist"])
# Độ lệch tiêu chuẩn độ dài đường đua
sd(data[, "dist"])
# GTTB độ cao đạt được
mean(data[, "climb"])
#  Độ lệch tiêu chuẩn độ cao đạt được
sd(data[, "climb"])
# GTTB thời gian chạy của người chiến thắng
mean(data[, "time"])
#  Độ lệch tiêu chuẩn thời gian chạy của người chiến thắng
sd(data[, "time"])
```

\
\
\
(ii) Các biến trong bộ dữ liệu có tuân theo phân phối chuẩn không?
```{r p1.2}
# Xây dựng hàm kiểm tra phân phối chuẩn bằng Shapiro-Wilk test
check_shapiro_test <- function(x, alpha = 0.05) {
  if (shapiro.test(x)$p.value < alpha) {
    print("KHÔNG TUÂN THEO PHÂN PHỐI CHUẨN")
  } else {
    print("TUÂN THEO PHÂN PHỐI CHUẨN")
  }
}

# Kiểm tra biến độ dài đường đua
check_shapiro_test(data[, "dist"])

# Kiểm tra biến độ cao đạt được
check_shapiro_test(data[, "climb"])

# Kiểm tra biến thời gian chạy của người chiến thắng
check_shapiro_test(data[, "time"])
```

\
\
\
(iii) Dùng hàm pairs để vẽ ma trận biểu đồ tán xạ cho bộ dữ liệu.

```{r p1.3}
pairs(data)
```

\
\
\
\textbf{Câu 2.} Tập dữ liệu \textbf{iris} trong thư viện datasets gồm một số đặc điểm của các bông hoa
diên vĩ. Với mỗi một bông hoa, bộ dữ liệu cung cấp độ dài, độ rộng của cánh hoa và đài hoa
(cm) và loài.

```{r p2}
library(datasets)
iris
```

\
\
(i) Tìm giá trị trung bình và độ lệch tiêu chuẩn của độ dài, độ rộng cánh hoa và đài hoa.
```{r p2.1}
# GTTB độ dài cánh hoa
mean(iris$Petal.Length)
# GTTB độ rộng cánh hoa
mean(iris$Petal.Width)
# GTTB độ dài đài hoa
mean(iris$Sepal.Length)
# GTTB độ rộng đài hoa
mean(iris$Sepal.Width)
# Độ lệch tiêu chuẩn độ dài cánh hoa
sd(iris$Petal.Length)
# Độ lệch tiêu chuẩn độ rộng cánh hoa
sd(iris$Petal.Width)
# Độ lệch tiêu chuẩn độ dài đài hoa
sd(iris$Sepal.Length)
# Độ lệch tiêu chuẩn độ rộng đài hoa
sd(iris$Sepal.Width)
```