---
title: "**PHÂN TÍCH THỐNG KÊ NHIỀU CHIỀU (MAT3452)**"
author: "**Bài tập tuần 2: Phân phối chuẩn một chiều**"
date: "Trần Đăng Quang Minh - MSV: 23000141"
output:
  pdf_document:
    latex_engine: xelatex
    toc: false
    number_sections: true
  html_document:
    df_print: paged
header-includes:
  - \usepackage{titling}
  - \setlength{\droptitle}{-1.5cm}
  - \pretitle{\begin{center}\Large\bfseries}
  - \posttitle{\end{center}}
geometry: top=2cm, bottom=2cm, left=2cm, right=2cm
---

---

\textbf{Câu 1.} Tập dữ liệu \textbf{hills} trong thư viện MASS gồm thời gian kỷ lục của 35 cuộc đua trên
các ngọn đồi ở Scottland vào năm 1984. Với mỗi cuộc đua trên từng ngọn đồi, bộ dữ liệu
cung cấp độ dài đường đua (dặm), độ cao đạt được (feet) và thời gian chạy của người dành
chiến thắng (phút).

```{r p1}
library(MASS)
data <- hills
data
```

\
\
\
(i) Tìm giá trị trung bình và độ lệch tiêu chuẩn của độ dài các đường đua, độ cao đạt
được và thời gian chạy của người chiến thắng.

```{r p1.1}
# GTTB độ dài đường đua
mean(data[, "dist"])
# Độ lệch tiêu chuẩn độ dài đường đua
sd(data[, "dist"])
# GTTB độ cao đạt được
mean(data[, "climb"])
#  Độ lệch tiêu chuẩn độ cao đạt được
sd(data[, "climb"])
# GTTB thời gian chạy của người chiến thắng
mean(data[, "time"])
#  Độ lệch tiêu chuẩn thời gian chạy của người chiến thắng
sd(data[, "time"])
```

\
\
\
(ii) Các biến trong bộ dữ liệu có tuân theo phân phối chuẩn không?
```{r p1.2}
# Xây dựng hàm kiểm tra phân phối chuẩn bằng Shapiro-Wilk test
check_shapiro_test <- function(x, alpha = 0.05) {
  if (shapiro.test(x)$p.value < alpha) {
    print("KHÔNG TUÂN THEO PHÂN PHỐI CHUẨN")
  } else {
    print("TUÂN THEO PHÂN PHỐI CHUẨN")
  }
}

# Kiểm tra biến độ dài đường đua
check_shapiro_test(data[, "dist"])

# Kiểm tra biến độ cao đạt được
check_shapiro_test(data[, "climb"])

# Kiểm tra biến thời gian chạy của người chiến thắng
check_shapiro_test(data[, "time"])
```

\
\
(iii) Dùng hàm pairs để vẽ ma trận biểu đồ tán xạ cho bộ dữ liệu.
```{r p1.3}
pairs(data)
```
\
\
(iv) Bình phương hiệu số đó có phân phối chuẩn không?
```{r p1.4}
model <- lm(time ~ dist + climb, data = hills)
summary(model)
```
p-value < 0.05 nên bình phương hiệu số đó không có phân phối chuẩn.

\
\
\textbf{Câu 2.} Tập dữ liệu \textbf{iris} trong thư viện datasets gồm một số đặc điểm của các bông hoa
diên vĩ. Với mỗi một bông hoa, bộ dữ liệu cung cấp độ dài, độ rộng của cánh hoa và đài hoa
(cm) và loài.

```{r p2}
library(datasets)
iris
```

\
(i) Tìm giá trị trung bình và độ lệch tiêu chuẩn của độ dài, độ rộng cánh hoa và đài hoa.
```{r p2.1}
# GTTB độ dài cánh hoa
mean(iris$Petal.Length)
# GTTB độ rộng cánh hoa
mean(iris$Petal.Width)
# GTTB độ dài đài hoa
mean(iris$Sepal.Length)
# GTTB độ rộng đài hoa
mean(iris$Sepal.Width)
# Độ lệch tiêu chuẩn độ dài cánh hoa
sd(iris$Petal.Length)
# Độ lệch tiêu chuẩn độ rộng cánh hoa
sd(iris$Petal.Width)
# Độ lệch tiêu chuẩn độ dài đài hoa
sd(iris$Sepal.Length)
# Độ lệch tiêu chuẩn độ rộng đài hoa
sd(iris$Sepal.Width)
```

\
(ii) Các biến trong bộ dữ liệu có tuân theo phân phối chuẩn không?
```{r p2.2}
# Kiểm tra biến độ dài cánh hoa
check_shapiro_test(iris$Petal.Length)
# Kiểm tra biến độ rộng cánh hoa
check_shapiro_test(iris$Petal.Width)
# Kiểm tra biến độ dài đài hoa
check_shapiro_test(iris$Sepal.Length)
# Kiểm tra biến độ rộng đài hoa
check_shapiro_test(iris$Sepal.Width)
```

\
(iii) Vẽ đồ thị hàm mật độ và hàm phân phối của các biến có phân phối chuẩn trên cùng
một khung hình. Đặt tên đồ thị, tên và độ dài các trục phù hợp.
```{r p2.3, warning=FALSE}
# Do độ rộng đài hoa tuân theo phân phối chuẩn
# nên ta sẽ vẽ đồ thị cho độ dài đài hoa
library(showtext)
font_add("LM", "C:/Windows/Fonts/C:/Windows/Fonts/cambria.ttc")
showtext_auto()
par(family = "LM")
plot(ecdf(iris$Sepal.Width),
  main = "Hàm mật độ và hàm phân phối của độ rộng đài hoa",
  xlab = "Độ dài đài hoa (cm)",
  ylab = "Hàm phân phối tích lũy (CDF)",
  col = "blue",
  lwd = 2
)
par(new = TRUE)
plot(density(iris$Sepal.Width),
  main = "",
  axes = FALSE,
  xlab = "",
  ylab = "",
  col = "red",
  lwd = 2
)
axis(side = 4)
mtext("Hàm mật độ", side = 4, line = 3)
legend("topleft",
  legend = c("Hàm phân phối tích lũy", "Hàm mật độ"),
  col = c("blue", "red"),
  lwd = 2,
  cex = 0.6
)
```

\
\
(iv) Với mức ý nghĩa 5%, có thể nói độ rộng trung bình của đài hoa nhỏ hơn 3.5 không?
```{r p2.4}
# Kiểm định 1 phía với alpha 0.05, muy = 3.5
t.test(
  iris$Sepal.Width,
  mu = 3.5,
  alternative = "less",
  conf.level = 0.95
)
```

\
\
(v) Tìm a, biết xác suất để độ rộng đài hoa nhỏ hơn a là 70%.
```{r p2.5}
# Tìm giá trị phân vị mức 70% của độ rộng đài hoa
a <- qnorm(
  0.7,
  mean = mean(iris$Sepal.Width),
  sd = sd(iris$Sepal.Width)
)
a
```

\
\
(vi) Độ rộng trung bình của đài hoa của loài setosa và versicolor có thực sự khác nhau
không? Mức ý nghĩa 1%.
```{r p2.6}
# Kiểm định giả thuyết GTTB của đài hoa 2 loài khác nhau không với alpha = 0.01
setosa <- subset(iris, Species == "setosa", "Sepal.Width")
versicolor <- subset(iris, Species == "versicolor", "Sepal.Width")
t.test(
  setosa,
  versicolor,
  conf.level = 0.99
)
```

\
\
\textbf{Câu 3.} Sinh 30 mẫu ngẫu nhiên, mỗi mẫu gồm 20 quan sát có phân phối chuẩn với kỳ vọng
158 và phương sai 8.
```{r p3}
# Sinh 30 mẫu ngẫu nhiên, mỗi mẫu có 20 quan sát có phân phối chuẩn
# với kỳ vọng là 158 và phương sai là 8 (hay độ lệch tiêu chuẩn là căn 8)
muy <- 158
sigma <- sqrt(8)
samples <- matrix(
  rnorm(30 * 20, mean = muy, sd = sigma),
  nrow = 30,
  ncol = 20
)
samples
```

\
\
(i) Tìm khoảng tin cậy 98% cho giá trị trung bình của các mẫu ngẫu nhiên đó.
\
\
Có:
$\sigma = \sqrt{8}, n = 20, \alpha = 0.02, z_{1-\frac{\alpha}{2}} = z_{0.99}$
\
\
$\Rightarrow$ Khoảng tin cậy của giá trị trung bình các mẫu ngẫu nhiên này là: 
$\bar{X} \pm z_{0.99}\frac{\sigma}{\sqrt{n}}$
```{r p3.1}
confidence_interval <- matrix(NA, nrow = 30, ncol = 2)
colnames(confidence_interval) <- c("Lower", "Upper")
for (i in c(1:30)) {
  x <- samples[i, ]
  xbar <- mean(x)
  n <- length(x)
  z <- qnorm(0.99)
  val <- z * sigma / sqrt(n)
  ci <- c(xbar - val, xbar + val)
  confidence_interval[i, ] <- ci
  cat(sprintf(
    "Khoảng tin cậy của mẫu %d là: (%f, %f).\n",
    i, ci[1], ci[2]
  ))
}
```

\
\
(ii) Mẫu thứ bao nhiêu có khoảng tin cậy rộng nhất/hẹp nhất?
\
\
Khoảng tin cậy của giá trị trung bình các mẫu ngẫu nhiên này là: 
$\bar{X} \pm z_{0.99}\frac{\sigma}{\sqrt{n}}$
\
Do đó độ rộng của khoảng tin cậy không phụ thuộc vào mẫu,
mà chỉ phụ thuộc vào $n, \sigma và \alpha$
```{r p3.2}
x <- samples[1, ]
xbar <- mean(x)
n <- length(x)
z <- qnorm(0.99)
val <- z * sigma / sqrt(n)
cat(sprintf(
  "Độ rộng khoảng tin cậy là: %f.\n",
  val * 2
))
```

\
\
(iii) Tìm mẫu thứ i biết giá trị trung bình của mẫu này có giá trị lớn nhất.
In ra màn hình "Mẫu thứ i có giá trị trung bình lớn nhất".
```{r p3.3}
max_mean <- 0
max_idx <- 0
for (i in c(1:30)) {
  x <- samples[i, ]
  if (mean(x) > max_mean) {
    max_idx <- i
    max_mean <- mean(x)
  }
}
cat(sprintf(
  "Mẫu thứ %d có giá trị trung bình lớn nhất.\n",
  max_idx
))
```
\
\
(iv) Vẽ các khoảng tin cậy ở ý (i) thỏa mãn các khoảng đó chứa giá trị trung bình của mẫu
gồm toàn bộ các quan sát trong 30 mẫu ngẫu nhiên được sinh ban đầu. Ký hiệu hai
đầu mút mỗi khoảng bằng chấm tròn đỏ, độ dài khoảng có màu xanh lá cây; đặt tên
đồ thị là "Khoảng tin cậy cho GTTB của các mẫu ngẫu nhiên", trục Ox là "Khoảng
tin cậy cho GTTB", trục Oy là "Các mẫu ngẫu nhiên".
```{r p3.4}
overall_mean <- mean(samples)

ci_lower <- confidence_interval[, 1]
ci_upper <- confidence_interval[, 2]

idx <- which(ci_lower <= overall_mean & ci_upper >= overall_mean)

plot(
  NA,
  xlim = range(ci_lower[idx], ci_upper[idx]),
  ylim = c(1, length(idx)),
  xlab = "Khoảng tin cậy cho GTTB",
  ylab = "Các mẫu ngẫu nhiên",
  main = "Khoảng tin cậy cho GTTB của các mẫu ngẫu nhiên"
)

for (j in seq_along(idx)) {
  i <- idx[j]

  segments(
    ci_lower[i], j,
    ci_upper[i], j,
    col = "darkgreen",
    lwd = 2
  )

  points(
    c(ci_lower[i], ci_upper[i]),
    c(j, j),
    col = "red",
    pch = 16
  )
}

abline(v = overall_mean, lty = 2, lwd = 2)
```