---
title: "**PHÂN TÍCH THỐNG KÊ NHIỀU CHIỀU (MAT3452)**"
author: "**Bài tập tuần 2: Phân phối chuẩn một chiều**"
date: "Trần Đăng Quang Minh - MSV: 23000141"
output:
  pdf_document:
    latex_engine: xelatex
    toc: false
    number_sections: true
  html_document:
    df_print: paged
header-includes:
  - \usepackage{titling}
  - \setlength{\droptitle}{-1.5cm}
  - \pretitle{\begin{center}\Large\bfseries}
  - \posttitle{\end{center}}
geometry: top=2cm, bottom=2cm, left=2cm, right=2cm
---

---

\textbf{Câu 1.} Tập dữ liệu \textbf{hills} trong thư viện MASS gồm thời gian kỷ lục của 35 cuộc đua trên
các ngọn đồi ở Scottland vào năm 1984. Với mỗi cuộc đua trên từng ngọn đồi, bộ dữ liệu
cung cấp độ dài đường đua (dặm), độ cao đạt được (feet) và thời gian chạy của người dành
chiến thắng (phút).

(i)
``` {r p1.1}
library(MASS)
data(hills)

head(hills)

colMeans(hills)

sapply(colnames(hills), function(x) {
  print(sd(hills[, x]))
})
```
(ii)
```{r p1.2}
sapply(colnames(hills), function(x) {
  st <- shapiro.test(hills[[x]])
  print(st)
  if (st$p.value >= 0.05) {
    print("Là phân phối chuẩn")
  } else {
    print("Không phải phân phối chuẩn")
  }
})
```

(iii)
```{r p1.3}
pairs(hills, panel = panel.smooth)
```

\
\textbf{Câu 2.} Tập dữ liệu \textbf{iris} trong thư viện datasets gồm một số đặc điểm của các bông hoa
diên vĩ. Với mỗi một bông hoa, bộ dữ liệu cung cấp độ dài, độ rộng của cánh hoa và đài hoa
(cm) và loài.

(i)
```{r p2.1}
library(datasets)
data(iris)
head(iris)
df <- iris[1:4]
colMeans(df)

sapply(colnames(df), function(x) {
  sd(df[, x])
})
```

(ii)
```{r p2.2}
sapply(colnames(df), function(x) {
  st <- shapiro.test(df[[x]])
  print(st)
  if (st$p.value >= 0.05) {
    print("Là phân phối chuẩn")
  } else {
    print("Không phải phân phối chuẩn")
  }
})
```

(iii)
```{r p2.3}
sapply(colnames(df), function(x) {
  st <- shapiro.test(df[[x]])
  mu <- mean(df[[x]])
  sigma <- sd(df[[x]])
  print(st)
  y <- seq(min(df[[x]]), max(df[[x]]), length = 1000)
  if (st$p.value >= 0.05) {
    plot(y, pnorm(y, mu, sigma), type = "l", main = "Ham mat do va ham phan phoi tich luy", col = "blue")
    lines(y, dnorm(y, mu, sigma), main = "", xlab = "", ylab = "", col = "red")
  }
})
```

(iv)
```{r p2.4}
t.test(df[, "Sepal.Width"], mu = 3.5, alternative = "less", conf.level = 0.95)
```

(v)
```{r p2.5}
a <- qnorm(0.7, mean = mean(iris$Sepal.Width), sd = sd(iris$Sepal.Width))
a
```

(vi)
```{r p2.6}
setosa <- subset(iris, iris$Species == "setosa")
versicolor <- subset(iris, iris$Species == "versicolor")
# H0: Độ rộng TB bằng nhau, H1: Độ rộng TB khác nhau
t.test(setosa$Sepal.Width, versicolor$Sepal.Width, conf.level = 0.99)
```

\
\textbf{Câu 3.} Sinh 30 mẫu ngẫu nhiên, mỗi mẫu gồm 20 quan sát có phân phối chuẩn với kỳ vọng
158 và phương sai 8.

(i)
```{r p3.1}
mu <- 158
sigma <- sqrt(8)
data <- as.data.frame(matrix(rnorm(30 * 20, mu, sigma), nrow = 20, ncol = 30))
head(data)

sapply(colnames(data), function(x) {
  xx <- data[[x]]
  xbar <- mean(xx)
  n <- length(xx)
  z <- qnorm(0.99)
  val <- z * sigma / sqrt(n)
  ci <- c(xbar - val, xbar + val)
  ci
  # library(BSDA)
  # z.test(data[[x]], y = NULL, mu, sigma.x = sigma, alternative = "two.sided", sigma.y = NULL, conf.level = 0.98)$conf.int
})
```

(ii)
```{r p3.2}
sapply(colnames(data), function(x) {
  xx <- data[[x]]
  xbar <- mean(xx)
  n <- length(xx)
  z <- qnorm(0.99)
  val <- z * sigma / sqrt(n)
  ci <- c(xbar - val, xbar + val)
  ci[2] - ci[1]
#   ci <- z.test(data[[x]], y = NULL, mu, sigma.x = sigma, alternative = "two.sided", sigma.y = NULL, conf.level = 0.98)$conf.int
#   ci[2] - ci[1]
})
```

(iii)
```{r p3.3}
sapply(colnames(data), function(x) {
  xx <- data[[x]]
  xbar <- mean(xx)
})
print(paste0("Mẫu thứ ", which.max(colMeans(data)), " có GTTB lớn nhất"))
max(colMeans(data))
```
