---
title: "**PHÂN TÍCH THỐNG KÊ NHIỀU CHIỀU (MAT3452)**"
author: "**Bài tập tuần 3: Khoảng tin cậy - Bài toán kiểm định - Hồi quy tuyến tính đơn**"
date: "Trần Đăng Quang Minh - MSV: 23000141"
output:
  pdf_document:
    latex_engine: xelatex
    toc: false
    number_sections: true
  html_document:
    df_print: paged
header-includes:
  - \usepackage{titling}
  - \setlength{\droptitle}{-1.5cm}
  - \pretitle{\begin{center}\Large\bfseries}
  - \posttitle{\end{center}}
geometry: top=2cm, bottom=2cm, left=2cm, right=2cm
---

---

\textbf{Câu 1.} Người ta đo chiều cao của trẻ mới được sinh ra trong một tuần tại một nhà
hộ sinh cho kết quả dưới đây (đơn vị là cm)

```{r p1}
data <- c(49, 50, 45, 51, 47, 49, 48, 54, 53, 55, 45, 50, 48)
t.test(data, mu = 50, conf.level = 0.95)
```

\
\textbf{Câu 2.} Một tay đua xe đạp nói rằng mỗi ngày trung bình anh ta đạp xe ít nhất 5 dặm
(trong rất nhiều năm). Chọn ngẫu nhiên 8 ngày trong sổ tay anh ta thì thấy các số liệu ghi
quãng đường anh ta đi như sau:
```{r p2}
data <- c(5.3, 4.5, 4.8, 5.1, 4.3, 4.8, 4.9, 4.7)
t.test(data, mu = 5, alternative = "less", conf.level = 0.95)
```

\
\textbf{Câu 3.} Trong 200 sinh viên có 68 sinh viên cao trên 170cm. Kiểm định xem tỷ lệ sinh viên
cao trên 170cm có thực sự khác 40% hay không?

```{r p3}
prop.test(x = 68, n = 200, p = 0.4, alternative = "two.sided", conf.level = 0.95)
```

\
\textbf{Câu 4.} Sử dụng bộ dữ liệu "cars" trong R, hãy:

(i) Với mức ý nghĩa 10%, kiểm định xem giá trị trung bình của khoảng cách dùng - "dist"
lớn hơn 45 không? Giải thích các kết quả thu được.
```{r p4.1}
data(cars)
t.test(cars$dist, mu = 45, alternative = "greater", conf.level = 0.9)
```

\
(ii) Với mức ý nghĩa 2%, kiểm định xem tỷ lệ số xe có tốc độ - "speed" nhỏ hơn 13 trên
tổng số xe có lớn hơn 0.4 không? Giải thích các kết quả thu được.
```{r p4.2}
n <- length(cars$speed)
prop.test(x = 13, n, p = 0.4, alternative = "greater", conf.level = 0.98)
```

\
\textbf{Câu 5.} Người ta ghi lại sản lượng lúa mì, tính bằng tạ/ha của các mảnh ruộng đã bón lót
50 và 100 đơn vị đạm trên một hécta.

Bón 50 đơn vị: 47.2 43.1 35.7 47.0 45.7 42.6 46.7 42.3

Bón 100 đơn vị: 47.9 48.9 43.5 53.1 50.8 46.1 41.1 43.0 41.0 48.5 47.7

Với mức ý nghĩa 5% có thể kết luận rằng bón lót 100 đơn vị đạm cho năng suất cao hơn bón
lót 50 đơn vị đạm hay không?
```{r p5}
bon50 <- c(47.2, 43.1, 35.7, 47.0, 45.7, 42.6, 46.7, 42.3)
bon100 <- c(47.9, 48.9, 43.5, 53.1, 50.8, 46.1, 41.1, 43.0, 41.0, 48.5, 47.7)

var_test <- var.test(
  x = bon50,
  y = bon100,
  conf.level = 0.95
)
print(var_test)

t.test(
  x = bon50,
  y = bon100,
  alternative = "less",
  var.equal = var_test$p.value > 0.05,
  conf.level  = 0.95
)
```

\
\textbf{Câu 6.} Người quản lí một nhà hàng muốn so sánh số khách trung bình mà hai tiếp viên A
và B phục vụ của nhà hàng phục vụ trong mỗi ngày. Anh ta thu được các số liệu thống kê
sau đây:

Tiếp viên A: 42 36 58 27 48 85 38 44 62

Tiếp viên B: 53 48 65 41 57 49 74 49 56

Với mức ý nghĩa 5%, có thể kết luận rằng lượng khách trung bình mà hai tiếp viên A và B
phục vụ có khác nhau hay không?
```{r p6}
tva <- c(42, 36, 58, 27, 48, 85, 38, 44, 62)
tvb <- c(53, 48, 65, 41, 57, 49, 74, 49, 56)
var_test <- var.test(
  x = tva,
  y = tvb,
  conf.level = 0.95
)
print(var_test)
t.test(tva, tvb, var.equal = var_test$p.value >= 0.05, conf.level = 0.95)
```

\
\textbf{Câu 7.} Sử dụng bộ dữ liệu “iris” trong R.

(i) Tìm hệ số tương quan mẫu giữa Sepal.Length và Sepal.Width; Petal.Length và Petal.Width.
```{r p7.1}
cor_sepal <- cor(iris$Sepal.Length, iris$Sepal.Width)
cor_sepal
cor_petal <- cor(iris$Petal.Length, iris$Petal.Width)
cor_petal
```


(ii) Kiểm định sự tương quan giữa Sepal.Length và Sepal.Width; Petal.Length và Petal.Width.
```{r p7.2}
cor.test(iris$Sepal.Length, iris$Sepal.Width)
cor.test(iris$Sepal.Length, iris$Sepal.Width)
```

(iii) Viết mô hình hồi quy tuyến tính của Sepal.Width theo Petal.Width. Các hệ số trong
mô hình hồi quy có thực sự khác 0 không? Phần dư trong mô hình có tuân theo phân
phối chuẩn với giá trị trung bình bằng 0 không?
```{r p7.3}
lmfit <- lm(Sepal.Width ~ Petal.Width, data = iris)
s <- summary(lmfit)

c <- coefficients(s)
c

sapply(rownames(c), function(x) {
  if (c[x, 4] >= 0.05) {
    paste0("He so ", x, " bang 0")
  } else {
    paste0("He so ", x, " khac 0")
  }
})

s$r.squared
```